【裁判字號】    98,家訴,104
【裁判日期】    980806
【裁判案由】    給付扶養費
【裁判全文】
臺灣桃園地方法院民事判決             98年度家訴字第104號
原      告  乙○○
兼  法  定
代  理  人  甲○○
被      告  丙○○
                      6號
上列當事人間請求給付扶養費事件，本院於民國98年7 月23日言
詞辯論終結，判決如下：
    主  文
原告之訴駁回。
訴訟費用由原告負擔。
    事  實  及  理  由
甲、原告起訴主張，被告與原告甲○○曾於桃園縣大溪鎮日新大
    地社區同居，原告甲○○並於民國○○年○ 月○○日生下原告乙○○，被告自原告乙○○出生後曾按月給付原告甲○○及原
    告乙○○生活及撫育費新臺幣（下同）2 萬元，期間1 年，
    除此之外即對原告漠不關心，嗣於原告乙○○週歲數日後藉
    故與聲請人甲○○大吵，自此惡意遺棄原告母女，置原告母
    女不顧，使原告母女生活陷於絕境至今。原告於97年8 月間
    對被告提起確認親子關係及給付扶養費之訴訟，豈料被告竟
    於97年10月14日庭訊時否認原告乙○○係其女之事實，嗣後
    經法院囑託法務部調查局作親子鑑定，確定被告係原告乙○○之生父無誤。被告係高階警官，法律素養及道德觀念應較
    一般常人要求更高，至此應負起責任主動與原告甲○○協商
    支付扶養費用，但被告竟仍如10年前一樣不理不睬，完全不
    願負起身為父親之責任，經原告甲○○以存證信函催促仍不
    理睬，實質上為第二次的遺棄，原告甲○○10年來辛苦扶養
    原告乙○○，被告卻指原告甲○○行為不檢，原告甲○○身
    心所受害傷害很大。被告之侵害行為造成原告母女精神上損
    害，為此爰請求被告賠償原告非財產上的損害每人各25萬元
    等語。並為訴之聲明：被告應給付原告50萬元，並自98年5
    月18日起至清償日止，按年利率5%計算利息。
乙、被告則以：被告於81年間在酒店與友人聯誼進而認識當時花
    名婷婷之原告甲○○，交往不久才發現原告係有夫之婦，被
    告因工作關係深怕東窗事發身敗名裂，因此藉故疏遠，不久
    與原告甲○○分手。84年間原告甲○○離婚後，主動連絡被
    告並要求介紹工作，被告基於朋友關係安排銷售房屋，之後
    原告甲○○轉換至新光人壽當業務主任，為爭取業績交友複
    雜，86年9 月27日與男同事夜宿飯店為被告發現，被告與原
    告甲○○自此不歡而散，少有聯絡。87年6 月24日原告乙○○出生後，原告甲○○主動聯絡說明其產後無工作要求給予
    生活上的協助，被告伸出援手多次給予3 千至3 萬元不等之
    金錢協助，但並無原告甲○○指陳按月給付原告乙○○扶養
    費至週歲止之情。原告甲○○於86年間某日深夜曾到被告住
    處大聲喧嘩，造成被告前妻及子女恐懼；88年6 、7 月原告
    甲○○夥同修車廠人員將被告所有登記在原告甲○○名下小
    客車拖吊離去；94、95年間原告甲○○以其前男友名義購買
    一部朋馳驕車，報案稱其名下驕車前男友開走藉故不予歸還
    ，要求被告協助幫忙取回。由上得知原告甲○○交友複雜，
    行為不檢，且隱匿事實無法確認親子關係長達10年以上。另
    親子鑑定報告確定被告為原告乙○○之生父，被告願負擔原
    告乙○○每月5 千元之扶養費。現被告已因原告甲○○不實
    指控而被調整為非主管職業，自97年8 月至98年元月薪資共
    短少15萬元。本案原告甲○○因其行為不檢、違背善良風俗
    ，隱匿事實，造成親子關係不確定長達10年以上，應負相當
    責任，被告並無侵權行為等語，資為抗辯。並為答辯聲明：
    原告之訴駁回。
丙、得心證之理由：
一、原告所主張原告甲○○曾與被告同居並於87年6 月24日生下
    原告乙○○及原告於97年8 月間對被告提起確認親子關係及
    給付扶養費之訴訟，經法院於審理中囑託法務部調查局作親
    子鑑定，確定被告係原告乙○○之生父無誤等事實，有原告
    提出之法務部調查局97年12月12日調科肆字第09700513160
    號函影本在卷可稽（見本院卷第9 頁至第11頁），據其上所
    載鑑定結果略以：「…依據遺傳法則，乙○○之各項DNA 型
    別與丙○○之各項相對應型別均無矛盾，經計算其CPI 值為
    4.34×10的3 次方以上，研判丙○○很可能（機率99.9% 以
    上）為乙○○之生父。」等語，並經本院依職權調閱本院97
    年度親字第134 號認領子女等事件卷宗查核無誤，核均與原
    告主張相符，且為被告所不爭執，自堪信為真實。
二、又原告所主張被告自原告乙○○出生後曾按月給付原告甲○○及原告乙○○生活及撫育費2 萬元，期間1 年，除此之外
    即對原告漠不關心，嗣於原告乙○○週歲數日後藉故與聲請
    人甲○○大吵，自此惡意遺棄原告母女迄今，對原告有侵權
    行為致原告受有精神上損害等情，則為被告所否認，並以前
    揭情詞置辯。經查，被告所辯稱原告甲○○在與其交往期間
    亦有與其他男性友人為親密交往，並曾為被告發現與男性友
    人共同投宿旅館之事實，為原告甲○○所不否認，則被告以
    其不能明知原告乙○○是否其所親生乙節，自屬一般人在同
    樣情況上所可能產生之懷疑態度，則即使被告曾否認原告乙○○為其所生，亦難認為有何故意或過失侵害原告權利之行
    為。至原告所稱被告明知原告乙○○為其所生之部分，原告
    則未能舉證以實其說，尚難採信。且即使被告明知原告乙○○為其所生且嗣後未予聞問原告母女多年，然此行為或於道
    德上有十分可議之處，然於法律上所規定之人格權如身體、
    健康、名譽、自由、信用、隱私或其他人格法益而言，仍難
    認為被告所為有致原告上開人格權或其他人格法益受有損害
    ，即使原告因此精神上感到痛苦，然既無法律明定之人格權
    受有侵害，則原告自難據以請求被告賠償非財產上之損害。
三、按因故意或過失，不法侵害他人之權利者，負損害賠償責任
    。故意以背於善良風俗之方法，加損害於他人者亦同；不法
    侵害他人之身體、健康、名譽、自由、信用、隱私、貞操，
    或不法侵害其他人格法益而情節重大者，被害人雖非財產上
    之損害，亦得請求賠償相當之金額。其名譽被侵害者，並得
    請求回復名譽之適當處分。民法第184 條第1 項、第195 條
    第1 項定有明文。再按人格權受侵害時，得請求法院除去其
    侵害；有受侵害之虞時，得請求防止之。前項情形，以法律
    有特別規定者為限，得請求損害賠償或慰撫金，民法第18條
    亦有明文。可知慰藉金之賠償，以人格權遭遇侵害，使精神
    上受痛苦為必要，且法均有明文規定，本件依原告所為主張
    ，難認被告有侵害原告何人格權之情事，既經認定如前，則
    即使被告所為令原告精神上感到痛苦，原告請求非財產上損
    害，仍與上揭法律規定之要件未合，不應准許。
四、從而，原告依民法侵權行為規定之法律關係，請求被告給付
    原告每人各25萬元及均自98年5 月18日起至清償日止，按年
    利率5%計算利息，為無理由，應予駁回。
五、本件事證已臻明確，兩造其餘攻擊防禦方法及舉證，核於判
    決之基礎及結果均無影響，無庸一一論列，附此敘明。
據上論結，本件原告之訴為無理由，依民事訴訟法第78條，判決
如主文。
中    華    民    國    98    年    8     月    6     日
                  家事法庭  法  官  張震武
以上正本係照原本作成。
如對本判決上訴應於判決送達後20日內向本院提出上訴狀。
中    華    民    國    98    年    8     月    6     日
                            書記官  劉昆鑫


司法院資訊處製作；財團法人民間司法改革基金會備份。
